【裁判字號】    98,簡上,785
【裁判日期】    981202
【裁判案由】    詐欺
【裁判全文】
臺灣高雄地方法院刑事判決             98年度簡上字第785號
上  訴  人
即  被  告  甲○○
上列上訴人因詐欺案件，不服本院高雄簡易庭中華民國98年5 月
25日98年度審簡字第2798號第一審簡易判決（聲請簡易判決處刑
案號：98年度偵字第1487號），提起上訴，本院管轄之第二審合
議庭判決如下：
    主  文
上訴駁回。
    事  實
一、甲○○在可預見帳戶資料提供予他人使用，因該帳戶所有人
    名義與實際使用人不同，將可能作為不詳犯罪集團作為詐欺
    取財之犯罪工具，藉此躲避警方之追查，而在不違背其本意
    下，竟意圖為他人及自己不法之所有，基於幫助犯罪集團成
    員涉犯詐欺取財行為之不確定犯意，於民國97年9 月8 見報
    紙廣告後，即撥打0000000000號門號（門號申請人王博弘，
    業因幫助詐欺取財罪經另案判決確定）與某成年「王先生」
    聯絡，並將其合作金庫商業銀行（以下簡稱合庫銀行）北高
    雄分行帳號0000000000000 號帳戶之存摺、提款卡（含密碼
    ）交予「王先生」。嗣「王王先」取得上開帳戶之存褶、提
    款卡（含密碼）後，旋供自己或他人所屬之犯罪集團使用，
    基於意圖為自己或第三人不法之所有，於同日撥打電話向乙
    ○○佯稱為金石堂書局人員，並表示因業務疏失，使乙○○
    網路購書原一次付款變成分期付款，致乙○○誤信為真，陷
    於錯誤後，依對方之指示操作提款機，匯款新臺幣（下同）
    22,553元至甲○○之上開帳戶，嗣因乙○○發現遭騙報警處
    理，始循線查獲。
二、案經乙○○訴由高雄市政府警察局新興分局報告臺灣高雄地
    方法院檢察署檢察官偵查後聲請簡易判決處刑。
    理  由
壹、程序部分：
一、按被告於第二審經合法傳喚，無正當之理由不到庭者，得不
    待其陳述，逕行判決，刑事訴訟法第371 條定有明文，而依
    同法第455 條之1 第3 項之規定，上開規定對於不服簡易判
    決而上訴者亦得準用之。而本件本院98年10月1 日第2 次審
    判期日及98年11月18日第3 次審判期日之傳票，分別已於98
    年9 月21日、98年10月28日郵寄至上訴人即被告甲○○之住
    所高雄縣鳳山市海光四村297 號，未獲會晤被告本人，亦無
    受領文書之同居人或受僱人，而於同日寄存在高雄縣政府警
    察局鳳山分局埤頂派出所，此有送達證書1 份及上訴狀1 份
    （載明被告之住所地）附卷可稽（見本院簡上卷第3 、33、
    47 頁 ），依刑事訴訟法第62條準用民事訴訟法第138 條第
    2 項關於寄存送達之規定，寄存送達，自寄存之日起，經10
    日發生效力，是本件被告經合法傳喚後，無正當理由未到庭
    ，依上開規定，爰不待其陳述而為一造辯論判決，合先敘明
    。
二、次按被告以外之人於審判外之陳述，雖不符刑事訴訟法第15
    9 條之1 至第159 條之4 之規定，而經當事人於審判程序同
    意作為證據，法院審酌該言詞陳述或書面陳述作成時之情況
    ，認為適當者，亦得為證據；當事人、代理人或辯護人於法
    院調查證據時，知有第159 第1 項不得為證據之情形，而未
    於言詞辯論終結前聲明異議者，視為有前項之同意，刑事訴
    訟法第159 條之5 定有明文。本案所引下列各項證據（詳後
    述），就傳聞證據部分，檢察官、被告甲○○於本院調查證
    據時，均知有前開第159 第1 項不得為證據之情形，於言詞
    辯論終結前，均未聲明異議，本院審酌該等證據作成時之狀
    況，並無違法取證之情事，且無不宜作為證據之情形，依前
    開說明，均有證據能力。
貳、實體部分：
一、訊據被告甲○○固坦承上開帳戶係其申設，並將該帳戶存褶
    、提款卡（含密碼）交付他人，惟矢口否認有何幫助詐欺取
    財犯行，辯稱：伊透過報紙找工作，應徵接送司機的工作，
    才把帳戶存褶、提款卡及密碼交給1 名「王先生」之人，對
    方說會有收到現金的部分，才會要伊的帳戶存褶、提款卡及
    密碼，後來伊交付後再聯絡就聯絡不到人云云。經查：
（一）上開合庫銀行帳戶係由被告所申設，而被害人乙○○因前
      揭詐騙集團成員以不實之網路購物詐騙之手法，受騙轉帳
      22,553元至被告上開帳戶等情，業據證人即被害人乙○○
      於警詢中證述綦詳，並有乙○○華南商業銀行帳戶存摺節
      本影本、合庫銀行北高雄分行97年9 月30日合金北高字第
      0970004336號函暨檢附之新開戶建檔登錄單、身分證及交
      易明細表、0000000000號門號申設人資料、通聯查詢資料
      、自由時報97年9 月8 日廣告在卷可稽，是此部分事實應
      堪認定，被告前開合庫銀行帳戶確實遭詐騙集團用以作為
      詐騙被害人之匯款帳戶甚明。
（二）被告上該合庫銀行帳戶雖於86年6 月19日申辦，然該帳戶
      於97年1 月起至同年9 月8 日止，期間僅3 筆交易紀錄，
      存款餘額未達1000元，有本院公務電話記錄、交易明細表
      附卷為憑（見本院簡上卷第34頁，警卷第10頁），足徵該
      帳戶被告縱已申辦10餘年，卻甚少使用。
（三）被告雖辯稱伊所有之前開合庫銀行帳戶存摺、提款卡、密
      碼係交付他人供求職所用云云，惟一般求職，僅須提供帳
      戶帳號供薪資轉帳即可，並不需要交付帳戶存摺、提款卡
      、密碼等，被告亦承已有工作經驗10餘年，薪資多以匯款
      轉帳方式，只要提供存摺封面影本給公司即可等語（見本
      院簡上卷第18頁），益徵被告知悉尚無需交付金融機構帳
      戶存摺、提款卡、密碼始可供薪資轉帳。
（四）被告復辯稱因對方表示工作時會收到現金，會從伊帳戶直
      接提領云云，然如此方式對方並無法確保被告因工作所收
      取之現金會如數匯入帳戶，且被告將存摺、提款卡、密碼
      全部交付對方，亦使自己陷於無法領取薪資之窘境。
（五）又個人在金融機構所開設帳戶之存摺及提款卡、印章、密
      碼等物，攸關存戶個人財產權益，專有性甚高，理應慎重
      保管、使用，縱使交付他人處理事務之前，亦應確認該人
      之真實身分及來歷，然被告確不知「王先生」真實身分，
      即冒然將其所有上開合庫銀行帳戶資料交與來路不明之人
      。被告雖辯稱交付上開帳戶資料後，與「王先生」仍有聯
      絡，然於無法取得聯繫後，亦未報警或掛失，反於其欲以
      第一銀行帳戶贖回基金，委請保險業務員處理，經保險業
      務員告知帳戶有問題後，始至銀行詢問，則被告既早已察
      覺有異，仍未辦理掛失止付並報警處理，反置之不理，其
      所為均與常情不符，況前開0000000000號門號迄至97年10
      月7 日始停止使用，有和宇寬頻行動電話使用人資料查詢
      回覆表存卷可考（見偵卷第5 頁），顯見被告並非無法與
      對方聯絡。從而，被告上開所辯，顯屬卸責之詞，實難採
      信。
（六）詐欺集團以他人帳戶供被害人款項出入之用，理應先取得
      該帳戶所有人或使用者之同意，並取得該帳戶之存摺、提
      款卡及密碼，否則該帳戶所有人或使用者不同意時必定辦
      理掛失，被害人匯入之款項亦將遭凍結無法提領，該帳戶
      所有人也可能於辦理補發存摺、提款卡、變更印鑑、密碼
      後，將此款項提領一空，此將使「是否順利提領」處於不
      確定之狀態。況實務上之「人頭帳戶」，一般僅需花費數
      千元不等即可購得，而詐欺集團詐取之總款項，通常高於
      此金額，則該集團成員於衡量彼等之風險及報酬後，實無
      使用可能「無法順利提領」帳戶之必要。再者，目前之新
      聞媒體，對於不肖犯罪集團，經常利用收購之金融機構帳
      戶，作為詐欺他人財物工具之事例，已多所報導，被告為
      智慮成熟之成年人，且有10餘年之工作經驗，社會歷練豐
      富，對此自應知之甚詳，竟仍將前開金融機構帳戶存摺及
      提款卡連同密碼，交付予不詳年籍姓名之成年人，據以為
      詐得款項之人頭帳戶，顯見被告確有能預知且不違背本意
      之幫助詐欺取財之犯意。
（七）綜上，本件事證明確，被告本件犯行，堪以認定。
二、按刑法第339 條第1 項之詐欺取財罪，係以施用詐術使人陷
    於錯誤而交付財物為犯罪構成要件，上開詐騙集團利用被告
    提供之帳戶，作為指示被害人匯款進入而據以提領詐騙款項
    遂行詐欺犯行之工具，被告提供帳戶並非詐欺取財罪之構成
    要件行為，且被告僅將帳戶交與他人後即未再過問，亦無為
    自己犯罪之意思，其行為僅係對於該犯罪之實行有所助益之
    協助行為，故核被告所為，係犯刑法第30條第1 項、第339
    條第1 項幫助詐欺取財罪。
三、原審認被告罪證明確，因而適用刑法第339 條第1 項、第30
    條第1 項前段、第2 項，刑法施行法第1 條之1 ，判處被告
    有期徒刑2 月，並諭知如易科罰金、以新臺幣1000元折算1
    日之折算標準，其認事用法均無違誤，量刑亦屬妥適。被告
    上訴意旨以其並無幫助詐欺之故意，並非可採，已如前述，
    其指摘原判決不當，請求撤銷改判，為無理由，應予駁回。
據上論斷，依刑事訴訟法第455 條之1 第1 項、第3 項、第368
條，第371條，判決如主文。
本案經檢察官李怡增到庭執行職務。
中    華    民    國    98    年    12    月    2     日
                  刑事第十六庭  審判長法  官  曾逸誠
                                      法  官  林柏壽
                                      法  官  王靖茹
以上正本證明與原本無異。
不得上訴。
中    華    民    國    98    年    12    月    2     日
                                      書記官  陳鈺甯
附錄本案論罪科刑之法條：
中華民國刑法第339條第1項
意圖為自己或第三人不法之所有，以詐術使人將本人或第三人之
物交付者，處 5 年以下有期徒刑、拘役或科或併科 1 千元以下
罰金。


司法院資訊處製作；財團法人民間司法改革基金會備份。
